【裁判字號】    94,訴,627
【裁判日期】    950223
【裁判案由】    營利事業所得稅
【裁判全文】
臺北高等行政法院判決
                                     94年度訴字第627號
                              .
原      告  泰豐輪胎股份有限公司
代  表  人  甲○○
訴訟代理人  邱一峰律師
被      告  財政部臺灣省北區國稅局
代  表  人  許虞哲(局長)
訴訟代理人  乙○○
            廖祝君
上列當事人間因營利事業所得稅事件，原告不服財政部中華民國
93年12月28日台財訴字第09313535610號訴願決定，提起行政訴
訟。本院判決如下：
    主  文
原告之訴駁回。
訴訟費用由原告負擔。
    事  實
一、事實概要：原告87年度營利事業所得稅結算申報，原列報營
    業收入淨額新台幣（下同）3,004,785,025元、課稅所得額
    93,526,473元，經被告初查核定課稅所額額為111,661,326
    元，應補徵稅額2,266,857元。原告不服，就營業成本、利
    息支出及適用投資抵減之研究發展單位專業研究人員之薪資
    等項申經復查結果，獲准追認87年度適用投資抵減之研發人
    員薪資4,026,642元，變更核定87年度適用投資抵減之研究
    與發展支出為17,223,449元、可抵減稅額為2,583,517元，
    其餘仍維持原核定。原告猶不服，就利息支出及研發人員薪
    資等項提起訴願，經財政部於93年3月15日以台財訴字第
    0920056733號訴願決定以原處分機關未依法檢卷答辯，致本
    件事證未臻明確為由撤銷原處分（復查決定），囑由原處分
    機關另為處分。嗣被告依訴願決定意旨重核結果，仍維持原
    核定，原告仍表不服，提起訴願，亦遭決定駁回，遂向本院
    提起行政訴訟。
二、兩造聲明：
  (一)原告聲明：
    1.訴願決定及重核復查決定均撤銷。
    2.訴訟費用由被告負擔。
  (二)被告聲明：
    1.駁回原告之訴。
    2.訴訟費用由原告負擔。
三、兩造爭點：
    1.被告以原告系爭土地非屬固定資產，予以計算借款利息費
      用並予遞延暨核定利息支出，所為處分有無違誤？
    2.原告所列報季玉鳳等11人是否屬研究發展單位專業研究人
      員，渠等之薪資支出應予認列？
  (一)原告主張之理由：
    1.程序部分：
      利息支出部分：
        (1)本件被告於調查程序中未參酌原告就87年度營利事業
          所得稅申請復查時所附之補正說明，並曲解商業會計
          處理準則第17條所稱「固定資產」之定義，逕依財政
          部86年7月24日台財稅第861908054號函釋（以下簡稱
          財政部86年函釋）「2.依據準則第97條第9款規定，
          營利事業購置非屬固定資產之土地，其借款利息應列
          為資本支出，經辦妥過戶手續後之借款利息，應以遞
          延費用列帳，於土地出售時，作為其收入之減項。上
          開借款利息之範圍，除專案貸款利息得個別認定外，
          尚包括一般性貸款利息。至一般貸款利息是否與購置
          該土地有關，應由該營利事業就其資金來源之運用，
          提出充分之說明，以憑查核認定。」意旨，未採認原
          告87年間因廠辦合一而出售台北辦公大樓並以其自有
          資金購買台北市○○區○○段土地（以下簡稱系爭土
          地）用以興建大樓，故列為固定資產而非閒置資產之
          主張。
        (2)經查原告87年度營利事業所得稅結算申報，自行列報
          利息支出80,070,968元，原核定以其於87年5月間以
          432,660,000元購買系爭土地，並未供辦公大樓使用
          ，係非屬固定資產之土地為由，予以計算借款利息費
          用並遞延15,016,907元，核定利息支出為65,054,061
          元。惟原告於87年4月29日公告系爭土地之用途為廠
          辦使用，並經臺北市政府於88年2月6日核發雜項執照
          、88年3月29日核發建照執照，確有規劃興建大樓之
          事實，有「土地開發費用-內湖」之預付費用餘額表
          為憑，足證系爭土地確有供營業上使用及原告有以自
          有資金購買內湖西湖段土地用以興建大樓等情，屬87
          、88年營利事業所得稅之課稅範圍，應為商業會計處
          理準則所規定之固定資產，被告以原告事後變更計畫
          ，遽稱尚無供營業上使用之事實，顯與所調查之證據
          顯有不符，亦與商業習慣相違，蓋實務上應無人願將
          大筆資金閒置而以高利向銀行借款償還短期債務。又
          原告於92年3月25日業已提出補正說明書，說明資金
          先行償還短期借款，以致87年4月短期借款金額減少
          200,000,000元，主要係出售長春段土地價款
          650,000,000元入帳及以資金週轉財務調度以降低資
          金成本，足證購買系爭土地之資金432,660,000元係
          原告以內部資金即出售長春段土地價款650,000,000
          元週轉支應，被告無視於企業資金調度之財務管理常
          態及社會習慣，一味要求原告舉證，亦有違證據法則
          。另原告於89年4月12日公告處分系爭土地，是否致
          使系爭土地非屬商業會計處理準則所規定之「固定資
          產」，則與87年、88年營利事業所得稅無涉，被告自
          應就原告89年利息支出部分另為認定。準此，被告認
          定之事實與所調查之證據不符，原處分及復查決定顯
          有違誤，均應予撤銷。
      關於研究與發展支出部分：
        (1)本件被告就研發單位專業研究人員之薪資部分，以研
          發部管理人員林錫圖等3人、技援課人員陳逸鎮等14
          人及詹玉琇等3人均非屬專業研發人員為由，不予認
          定，核定專業研發人員之薪資為6,601,352元。原告
          不服，申請復查，經被告依據財政部89年4月21日台
          財稅第0890453102號函（以下簡稱財政部89年函）頒
          公司研究發展人才培訓及建立國際形象支出適用投資
          抵減辦法（以下簡稱投資抵減辦法）審查要點1之認
          定原則2「專業研究人員係指配置於研究發展罩住且
          專門從事研究發展工作之全職人員，包括研究發展單
          位之主管及該單位內直接參與研發專案進行之各階主
          管在內。但研究發展單位之其他行政、助理、市場調
          查、統計及管制等人員及其主管，則非屬專業研究人
          員之範圍。」、認定原則3.「專業研究人員之學歷僅
          供認定參考，乃應考量其專業背景，故人員學歷與研
          究工作不相當時，公司應提示該人員之專業背景資料
          ，供稅捐機關查核。」，以研發部季玉鳳、劉淑芬之
          工作屬行政工作，為原告同意排除於研發人員名單外
          ，技援課石金火之工作內容亦屬行政工作，而技援課
          之陳逸鎮、李正典、陳牡丹、許美瑩、葉足芳、彭雙
          富、林秀蘭、葉甘味8人，因學歷與研究工作不相當
          ，且未能提示渠等直接參與研發專業工作之研發紀錄
          資料，以上11人均非專業研發人員為由，不予認定系
          爭薪資4,722,980元，並未參酌原告補正說明時所附
          研究開發人員工作性質及經驗等相關事證資料。
        (2)經查本件事實係發生於87年，而非89年間，被告將87
          年度與89年度之專業研發人員之薪資混為一談，認事
          用法顯有違誤。且本件發生於投資抵減辦法審查要點
          公布之前，被告以該要點作為處分依據，業已違反法
          律不溯及既往原則，明顯違背租稅法定主義。
    2.實體部分：
      利息支出部分：
        按商業會計處理準則第17條明定「固定資產指為供營業
        上使用，非以出售為目的，且使用年限在1年或1個營業
        週期以上之有形資產，以較長者為準；．．．」，可知
        固定資產與閒置資產之區別在於有無「供營業上使用之
        事實」。本件原告既已出具「土地開發費用-內湖」之
        預付費用餘額表證明確有規劃興建大樓之事實，被告豈
        能以原告於89年間變更計畫，遽稱尚無「供營業上使用
        之事實」。又被告稱原告未能舉證以自有資金購置系爭
        土地，惟依公司法第14條規定，公司因擴充生產設備而
        增加固定資產，其所需資金不得以短期債款支應，故原
        告自當先行償還利率較高之短期借款，以降低資金成本
        ，從87年5月短期借款增加至500,000,000元部分來自購
        置該土地之成本純係資金之運用，即可合理說明該貸款
        利息與購置系爭土地有關。從而原告業已就其資金來源
        之運用，提出充分之說明，被告遽稱尚無供營業上使用
        及以自有資金購置系爭土地之實，與原告於87年至88年
        期間確有規劃興建大樓之事實，顯有不合。
      關於研究與發展支出部分：
        本件被告係依據投資抵減辦法審查要點認定專業研發人
        員之範圍，惟該要點既論及「專業研究人員之學歷僅供
        認定參考」，則被告就非屬研究發展單位之其他行政、
        助理、市場調查、統計、管制等人員及其主管外之其他
        專業技術人員，僅以人員學歷與研究工作不相當，或公
        司提示之人員專業背景資料不完備，即認定非屬專業研
        究人員之範圍，尚待商榷。經查原告業已提示技援課石
        金火、陳逸鎮、李正典、陳牡丹、許美瑩、葉足芳、彭
        雙富、林秀蘭、葉甘味9人之工作性質及內容供被告查
        核，須知屬傳統工業製造業之研發，重在經驗、資歷，
        而非形式上之學歷、書面報告，且研發部、技援課管理
        人員於研發作業流程上係屬密不可分之關係，僅得就研
        發貢獻度之比重不同予以區分，尚不得以屬行政管理或
        人員學歷與研究工作不相當為由，作為限制人民財產權
        行使（即適用投資抵減辦法）之依據，否則即有違憲法
        第23條所明定之比例原則。蓋限制人民財產權之行使，
        以有法律明文規定或法律授權訂定行政命令為前提，就
        所得稅法而言，如涉及職業活動收益，為增進公共利益
        ，就人民從事工作之方法得為適當之限制，惟仍應受比
        例原則限制，亦即以財政收入為目的之租稅，不得干擾
        市場經濟法則，而經濟政策或社會政策目的之租稅，於
        政策目的與租稅手段間，應受比例原則審查。綜上所述
        ，原處分及復查決定均有違誤，應予撤銷。
  (二)被告答辯之理由：
    1.利息支出部分：
      按「營利事業所得之計算，以其本年度收入總額減除各
        項成本費用、損失及稅捐後之純益額為所得額。」，為
        所得稅法24條第1項所明定。次按「購買土地之借款利
        息，應列為資本支出；經辦妥過戶手續或交付使用後之
        借款利息，可作費用列支。但非屬固定資產之土地，其
        借款利息以遞延費用列帳，於土地出售時，作為其收入
        之減項。」，復為行為時營利事業所得稅查核準則（以
        下簡稱查核準則）第97條第9款所明定。又按「固定資
        產指為供營業上使用，非以出售為目的，且使用年限在
        1年或1個營業週期以上之有形資產，以較長者為準；．
        ．．」，商業會計處理準則第17條第1項定有明文。再
        按「依據查核準則第97條第9款規定，營利事業購置非
        屬固定資產之土地，其借款利息應列為資本支出，經辦
        妥過戶手續後之借款利息，應以遞延費用列帳，於土地
        出售時，作為其收入之減項。上開借款利息之範圍，除
        專案貸款利息得個別認定外，尚包括一般性貸款利息。
        至一般性貸款是否與購置該土地有關，應由該營利事業
        就其資金來源之運用，提出充分之說明，以憑查核認定
        。」，為財政部86年函所明釋。
      本件原告87年度營利事業所得稅結算申報，原列報利息
        支出80,070,968元，經被告初查以其於87年5月間以
        432,660,000元購買系爭土地，未供辦公大樓使用，非
        屬固定資產之土地，乃依前揭法條規定予以計算借款利
        息費用並遞延計15,016,907元，核定利息支出為
        65,054,061元。原告不服，主張該年度因廠辦合一而出
        售台北辦公大樓，並以其自有資金購買系爭土地用以興
        建大樓，乃將之列為固定資產而非閒置資產，請求追認
        利息支出云云，申經被告復查結果，以其於87年4月29
        日公告取得系爭土地之用途為廠辦使用，經臺北市政府
        分別於88年2月6日、3月29日核發雜項執照、建造執照
        （地上建築物8層供作業廠房使用），原告並於89年4月
        12日公告處分系爭土地之目的為理財，嗣於89年9月16
        日說明，88年決策採取廠辦合一後，對台北辦公大樓使
        用已無需求，為免土地資產閒置，決定處分內湖土地，
        雖原告於取得系爭土地期間，曾規劃供廠辦營業使用，
        惟確無供營業上使用之事實，原告復為免土地資產閒置
        而決定處分，顯見非屬固定資產之土地，原查並無不合
        。又原告於92年3月3日說明其在87年5月間取得系爭土
        地之資金432,660,000元係以87年3月間出售台北辦公大
        樓之款項650,000,000元支應，並未向銀行借款以支付
        土地價款，嗣於92年3月24日再次說明，87年度3月份短
        期借款4億7千9百餘萬元，而4月份短期借款減少至2億1
        千餘萬元，主要係出售不動產價款650,000,000元入帳
        ，先行償還短期借款以降低資金成本。惟經查對原告之
        銀行存款明細分類帳資料及92年3月24日所為之說明，
        其出售長春段土地建物價款650,000,000元係供償還短
        期借款、購買C/P、償還票據到期及償還週轉金等，並
        無具體證據足證該資金係供購買系爭土地，且其於87
        年3月9日公告處分資產之用途為償還貸款，故原告主張
        87年5月間取得系爭土地432,660,000元之資金來源係以
        87年3月間出售台北辦公大樓之款項650,000,000元支應
        ，顯與事實不符，復查決定乃予以維持。原告仍不服，
        主張被告於調查程序中未參酌其所附87年度復查補正說
        明，並曲解商業會計處理準則第17條所稱「固定資產」
        之定義，其於87年4月29日公告取得系爭土地之用途為
        廠辦使用，88年間經臺北市政府核發雜項及建築執照，
        故屬87年度及88年度營利事業所得稅課稅範圍，至89年
        4月12日公告處分系爭土地，應與87年度及88年度之營
        利事業所得稅無涉；又依公司法第14條規定，公司因擴
        充生產設備而增加固定資產，所需資金不得以短期債款
        支應，故原告自應先償還利率較高之短期借款以降低資
        金成本，並提示「土地開發費用-內湖」之預付費用餘
        額表，證明確有規劃興建大樓之事實，被告豈能以事後
        申請人變更計畫，遽稱尚無「供營業上使用之事實」，
        認定事實與調查之證據不符云云，提起訴願。案經財政
        部於93年3月15日以台財訴字第0920056733號訴願決定
        以原處分機關未依法檢卷答辯，致本件事證未臻明確為
        由，撤銷原處分（復查決定），囑由原處分機關另為處
        分。嗣經被告重核結果仍未獲准變更，原告猶表不服，
        提起訴願，經財政部於93年12月28日以台財訴字第
        09313535610號訴願決定予以駁回。
      茲原告仍執前詞爭執，惟其於87年5月間以432,660,000
        元購買系爭土地後，雖曾規劃供廠辦營業使用，然並無
        供營業上使用之事實，故非屬固定資產之土地，原核定
        依首揭法條規定予以計算借款利息費用並遞延
        15,016,907元，核定利息支出為65,054,061元，並無不
        合。且原告亦未就購置系爭土地係供營業上使用及以自
        有資金購置等項提出相關新事證，參照行政法院（現改
        制為最高行政法院）36年判字第16號判例「當事人主張
        事實須負舉證責任倘其所提出之證據不足為主張事實之
        證明，自不能認其主張之事實為真實。」意旨，所訴自
        無足採，原處分並無違誤。
    2.關於研究與發展支出部分：
      按「本辦法所稱研究與發展之支出，包括公司為研究新
        產品、改進生產技術，改進提供勞務技術及改善製程所
        支出之下列費用：1.研究發展單位專業研究人員之薪資
        。」，為行為時投資抵減辦法第2條第1款所明定。次按
        「公司依88年12月31日修正前促進產業升級條例第6條
        第1項第3款及公司研究與發展人才培訓及建立國際品牌
        形象支出適用投資抵減辦法規定，適用投資抵減之支出
        內容，認列原則及應檢附之文件，如附表。」、「2.專
        業研究人員係指配置於研究發展單位且專門從事研究發
        展工作之全職人員，包括研究發展單位之主管及該單位
        內直接參與研發專案進行之各階主管在內。但研究發展
        單位之其他行政、助理、市場調查、統計及管制等人員
        及其主管，則非屬專業研究人員之範圍。3.專業研究人
        員之學歷僅供認定參考，另應考量其專業背景，故人員
        學歷與研究工作不相當時，公司應提示該人員之專業背
        景資料（如各種檢定考試及格證書、工作經歷等相關文
        件），供稅捐機關查核。」，復為財政部89年函頒抵減
        辦法審查要點第1點、附表第1項認定原則2、3所明釋。
      本件原告87年度列報專業研發人員薪資15,463,365元，
        被告初查以其研發部管理人員林錫圖、季玉鳳及劉淑芬
        3人、技援課（工作內容為入出存管理、檢驗作業）陳
        逸鎮等14人、詹玉琇等3人非屬專業研究人員，否准認
        列渠等薪資8,862,013元。原告不服，主張研發部主管
        林錫圖副理係專職研發工作且有直接參與研發專案進行
        ，且輪胎業為傳統技術產業，技援課人員為直接參與技
        術研究之專業人士，復補提示林錫圖等17人名單，於92
        年3月25日說明研究工作為研發部門主管主要工作項目
        ，其中林錫圖屬專職研究人員，而技援課技術員陳逸鎮
        、李正典、陳牡丹、許美瑩、葉甘味等人雖僅具國、高
        中學歷，惟資歷深且多於實驗室工作，與生產製造無直
        接關係，故亦屬專業研究人員，渠等薪資應予追認云云
        ，申經被告復查結果，除研發部季玉鳳、劉淑芬之工作
        內容屬行政工作，為原告同意排除於研究人員之名單外
        ，技援課石金火（人員出勤及業務分配管理）之工作內
        容亦屬行政工作，另陳逸鎮、李正典、陳牡丹、許美瑩
        、葉足芳、彭雙富、林秀蘭、葉甘味8人，學歷與研究
        工作不相當，且未能提示渠等直接參與研發專案工作之
        研發紀錄資料，非屬專業研發人員，故渠等薪資
        4,732,980元不予認定；其餘林錫圖、周正民、陳復生
        、邱壬潘、古德正、許詩韻6人，按原告之生產規模及
        研發計劃、研發紀錄查核結果，應屬可採，乃准予追認
        薪資4,026,642元，變更核定專業研發人員之薪資為
        10,627,994元。原告仍不服，提起訴願，經財政部於93
        年3月15日以台財訴字第0920056733號訴願決定撤銷原
        處分（復查決定），囑由原處分機關另為處分。嗣經被
        告重為復查結果，仍維持原核定，原告猶不服，提起訴
        願，亦遭決定駁回。
      茲原告仍執前詞爭執，並主張本件事實發生於87年間，
        係在投資抵減辦法審查要點公布之前，被告違反法律不
        溯及既往原則，於程序上即有違背租稅法定主義之重大
        違法云云。經被告依原告提供之研究人員工作內容查核
        結果，技援課石金火係負責試驗人員出勤及業務分配管
        理，屬行政工作，而技援課之陳逸鎮、李正典、陳牡丹
        、許美瑩、葉足芳、彭雙富、林秀蘭、葉甘味8人，學
        歷與研究工作不相當，且原告並未提示渠等直接參與研
        發專案工作之研發紀錄、工作日誌資料等新事證，而研
        發部季玉鳳、劉淑芬之工作內容均屬行政工作，業為原
        告同意排除，均非專業研發人員，渠等11人之薪資計
        4,732,980元不予認定，並無不合。另本件事實發生於
        87年，依投資抵減辦法審查要點第1點規定，公司依88
        年12月31日修正前促進產業升級條例（以下簡稱促產條
        例）第6條第1項第3款及投資抵減辦法相關規定，適用
        投資抵減之支出內容、認列原則及應檢附之文件，亦適
        用首揭審查要點之規定。綜上論述，原處分及復查決定
        並無違誤，原告所訴為無理由，應予駁回。
    理  由
一、本件原告87年度營利事業所得稅結算申報，原列報利息支出
    80,070,968元、研究發展單位專業研究人員薪資15,463,365
    元、營業收入淨額3,004,785,025元、課稅所得額
    93,526,473元，有原告87年度營利事業所得稅結算申報書等
    附於原處分卷可稽。茲就利息支出及研究與發展支出部分敘
    述如下：
  (一)關於利息支出部分：
    1.按「營利事業所得之計算，以其本年度收入總額減除各項
      成本費用、損失及稅捐後之純益額為所得額。」，所得稅
      法第24條第1項定有明文。又按「購買土地之借款利息，
      應列為資本支出，經辦妥過戶手續或交付使用後之借款利
      息，可作費用列支。但非屬固定資產之土地，其借款利息
      應以遞延費用列帳，於土地出售時，作為其收入之減項。
      」，復為查核準則第97條第9款所規定。
    2.次按當事人主張事實，須負舉證責任，倘其所提出之證據
      ，不足為主張事實之證明，自不能認其主張之事實為真實
      。行政法院39年判字第2號著有判例。本件原告87年度營
      利事業所得稅結算申報，列報利息支出80,070,968元，被
      告以系爭土地並未供辦公大樓使用，非屬固定資產之土地
      ，乃依前揭法條規定予以計算借款利息費用並遞延計
      15,016,907元，核定利息支出為65,054,061元等情，有原
      告87年度營利事業所得稅結算申報書等影本在卷足憑。茲
      原告對其自購入系爭土地後迄89年4月間處分時止均未供
      營業使用一節固不爭執，惟以其曾規劃系爭土地供廠辦營
      業使用，且該土地係以其前出售台北辦公大樓所得自有資
      金購買，自屬固定資產，被告設算系爭土地應資本化之利
      息殊屬違誤，並提出「土地開發費用－內湖」預付費用餘
      額表等為證資為主張。第以所謂固定資產，係指為供營業
      上使用，非以出售為目的者，並應按其性質列為長期投資
      或其他資產而言，此觀商業會計處理準則第17條、財務會
      計準則公報第1號第21條第1項規定即明；再所謂有形供日
      常營業使用之永久性資產，若係土地係指廠房設備下之土
      地而言，須具備非作為投資或供出售之用之特徵，如係供
      未來興建廠房之用之土地，應列為投資，若係供出售之用
      ，應列為存貨，惟兩者均非廠房設備項下（土地）之一環
      ，自非所謂有形營業用固定資產。經查本件原告係從事製
      造汽車輪胎等業務，此觀原告變更登記事項卡所載所營事
      業項目即明，其既自承系爭土地至89年4月間處分時止並
      未供作任何使用一節，依上開法條規定及說明，其縱曾公
      告系爭土地之用途為廠辦使用並經核發雜項執照、建照執
      照，亦僅止於規劃階段，並未付之實施即未在系爭土地上
      建築地上建築物供作業廠房使用（依建照執照所載內容）
      ，自仍無解於該土地確係未供原告營業使用事實之認定，
      所稱系爭土地係屬固定資產之土地云云，殊無足採。又原
      告主張本年度之銀行借款與系爭土地之購地資金有關，然
      查原告所稱取得系爭土地之資金432,660,000元係以87年3
      月間出售台北辦公大樓之款項650,000,000元支應一節，
      經被告查對其銀行存款明細分類帳資料及92年3月24日說
      明，發現原告出售其台北辦公大樓即長春段土地建物價款
      650,000,000元係供償還短期借款、到期票據及週轉金暨
      購買C/P等，並無證據足資證明有將該資金供作購買系爭
      土地之用之情形，此觀原處分卷第661頁至第721頁原告之
      明細分類帳及第602頁資金彙整一覽表即明，是原告所言
      委無可取，則系爭利息支出既無法確認係購地支出，其究
      係原告因何種業務上所為必要之貸借款項所生之利息，自
      仍應由原告提出相關帳簿文據加以證明。惟查原告迄仍未
      就系爭利息支出為其營業上必要之支出一節提出資金流程
      及相關帳證加以說明，徵之前揭判例，自難謂其已盡舉證
      責任，所言殊難採信。故本件縱認原告係為購入系爭土地
      而貸款致應支付利息，因非供有形營業用固定資產之用而
      支出，亦不得列支為費用甚明，則被告將設算後之利息支
      出轉遞延費用，即非無憑。從而被告所為核定，揆諸首揭
      法條規定，並無違誤，訴願決定予以維持，亦無不合，原
      告徒執前詞，訴請撤銷，為無理由，應予駁回。
  (二)關於研究與發展支出部分：
    1.按「為促進產業升級需要，公司得在下列用途項下支出金
      額5%至20%限度內，抵減當年度應納營利事業所得稅額；
      當年度不足抵減時，得在以後4年度內抵減之．．．3.投
      資於研究與發展、人才培訓及建立國際品牌形象之支出。
      ．．．前項投資抵減，其每一年度得抵減總額，以不超過
      該公司當年度應納營利事業所得稅額50%為限。但最後年
      度抵減金額，不在此限。」，行為時促產條例第6條第1項
      及第2項定有明文。次按「本辦法所稱研究與發展之支出
      ，包括公司為研究新產品、改進生產技術、改進提供勞務
      技術及改善製程所支出之左列費用。1.研究發展單位專業
      研究人員之薪資。2.生產單位改進生產技術或提供勞務技
      術之費用。3.供研究發展單位研究用消耗性器材、原材料
      及樣品之費用。4.專供研究發展單位研究用儀器設備或工
      具性及專業性應用軟體之購買成本。5.專供研究發展單位
      用建築物之折舊費用或租金。6. 專為研究發展購買之專
      利權、專用技術及著作權之當年度攤折費用。但按產品生
      產或銷售數量、金額支付一定比例之價款或定期支付一定
      金額之價款不包括在內。7.委託國內大專院校或研究機構
      研究或聘請國內大專院校教授或研究機構研究人員之費用
      。8.其他經中央目的事業主管機關及財政部專案認定屬研
      究與發展之支出。」，復為投資抵減辦法第2條所規定。
      又按「所稱薪資總額包括：薪金、俸給、工資、津貼、獎
      金、退休金、退職金、養老金、資遣費、按期定額給付之
      交通費及膳宿費、各種補助費及其他給與。」，查核準則
      第71條第1款定有明文。
    2.本件原告本期列報研發人員薪資支出15,463,365元，被告
      初查剔除管理人員林錫圖、季玉鳳及劉淑君3人、技援課
      陳逸鎮等14人及詹玉琇等3人之薪資計8,862,013元，嗣復
      查決定追認林錫圖、周正民、陳復生、邱壬潘、古德正、
      許詩韻6人之薪資支出計4,026,642元，有原告87年度營利
      事業所得稅結算申報書、財產目錄、核准適用投資抵減稅
      額明細表及被告查核報告書等影本附於原處分卷可稽。原
      告雖主張研發人員之有無實際從事研發工作自應核實認定
      之，尚不宜僅以工作執掌說明或社會經歷為依據等語。惟
      查研究發展單位專業研究人員之薪資固得列為研究與發展
      支出，適用投資抵減，但以係專門從事研究與發展之專業
      研究人員之支出始有適用可言；且所謂研究發展單位，雖
      不以組織名稱為研究發展部門為必要，然須設立於原生產
      部門以外，且所從事者為超乎既有技術水準之研創、開展
      ，並有助於產業升級者，始足當之。經查原告列報之研發
      人員石金火係負責試驗人員出勤及業務分配管理，屬行政
      工作，而技援課之陳逸鎮、李正典、陳牡丹、許美瑩、葉
      足芳、彭雙富、林秀蘭、葉甘味8人，姑不論渠等學歷與
      研究工作不相當，因技援課工作內容為入出存管理、檢驗
      作業等項，並非專屬研究發展單位部門，本不得認係專責
      全職之研究人員，而季玉鳳、劉淑芬之工作內容亦均屬行
      政工作，為原告所不否認，是該等人員乃職掌文書、行政
      管理等行政業務，與配置研究發展單位專業研究人員係以
      從事研究與發展之全職人員為限相悖，自非屬專業研究人
      員，遑論原告迄未提示任何相關之作業日誌及實際參與研
      發工作等如研究計畫、研究紀錄及流程暨成果或研究報告
      等具體事證供查，自難信渠等為研究發展單位專業研究人
      員，此外原告空言主張，卻乏積極證據以實其說，徵之首
      開判例，自難謂其已盡舉證責任，所言殊難採信。故被告
      予以否准該等人員薪資之抵減，即非無據。至原告主張本
      件事實係發生於87年度，係在投資抵減辦法審查要點公布
      之前，被告以該要點作為處分依據，顯違租稅法定主義一
      節。經查原告本期列報之人員因非屬研究發展單位專業研
      究人員，渠等薪資支出自無適用投資抵減之餘地，已如前
      述，其既不符投資抵減辦法第2條規定，被告所為否准抵
      減之核定，自屬於法無違，且原告既依88年12月31日修正
      前促產條例第6條第1項第3款及投資抵減辦法相關規定，
      適用投資抵減之支出內容、認列原則及應檢附之文件，則
      被告依投資抵減辦法審查要點第1點規定予以適用該要點
      ，即無違誤可言，原告所稱尚有誤解，併此敘明。從而被
      告以系爭薪資支出非屬研究發展投資抵減範疇而予以否准
      抵減，揆諸首揭法條規定，並無違誤，訴願決定予以維持
      ，亦無不合，原告之訴難認有理由，自應予以駁回。
二、據上論結，本件原告之訴為無理由，依行政訴訟法第98條第
    3項前段，判決如主文。
中    華    民    國    95    年     2    月   23     日
                    第四庭審判長  法    官  鄭忠仁
                                  法    官  畢乃俊
                                  法    官  林育如
上為正本係照原本作成。
如不服本判決，應於送達後20日內，向本院提出上訴狀並表明上
訴理由，如於本判決宣示後送達前提起上訴者，應於判決送達後
20日內補提上訴理由書（須按他造人數附繕本）。
中    華    民    國    95    年     2    月   23     日
                                  書 記 官  林惠堉


司法院資訊處製作；財團法人民間司法改革基金會備份。
